【裁判字號】    90,上易,646
【裁判日期】    900522
【裁判案由】    偽造文書等
【裁判全文】
臺灣高等法院高雄分院刑事判決                      九十年度上易字第六四六號
    上  訴  人
    即  被  告  甲○○
右上訴人因偽造文書等案件，不服臺灣屏東地方法院九十年度易字第二五號中華民國
九十年二月十九日第一審判決（起訴案號：臺灣屏東地方法院檢察署八十八年度偵字
第七九五０號），提起上訴，本院判決如左：
      主  文
原判決關於偽造署押及其執行刑部分均撤銷。
甲○○偽造署押，足以生損害於公眾及他人，處有期徒刑捌月。臺北市政府警察局大
安分局八十六年七月五日警訊筆錄偽造之「潘其生」署押壹枚、搜索扣押證明筆錄上
偽造之「潘其生」署押貳枚及臺灣臺北地方法院檢察署八十六年度偵字第一五七五二
號八十六年七月六日偵訊筆錄上偽造之「潘其生」署押壹枚均沒收。
其他上訴駁回。
甲○○上訴駁回之聚眾賭博部分所處有期徒壹年貳月，扣案之無線對講機伍台、已使
用過樸克牌玖副、籌碼參盒、白色「財」字牌壹佰玖拾張、紅色「財」字牌壹佰捌拾
張、壹百元玩具鈔票籌碼壹仟零玖拾張、伍百元玩具鈔票籌碼參仟玖佰玖拾張、帳單
壹張及樸克牌拾柒副均沒收。與前開改判部分所處罪刑，應執行有期徒刑壹年捌月，
扣案之無線電對講機伍台、已使用過樸克牌玖副、籌碼參盒、白色「財」字牌壹佰玖
拾張、紅色「財」字牌壹佰捌拾張、一百元玩具鈔票籌碼壹仟零玖拾張、伍百元玩具
鈔票籌碼參仟玖佰玖拾張、帳單壹張、樸克牌拾柒副及臺北市政府警察局大安分局八
十六年七月五日警訊筆錄偽造之「潘其生」署押壹枚、搜索扣押證明筆錄上偽造之「
潘其生」署押貳枚、臺灣臺北地方法院檢察署八十六年度偵字第一五七五二號八十六
年七月六日偵訊筆錄上偽造之「潘其生」署押壹枚均沒收。
     事  實
一、甲○○明知郭信一、許文治、謝俊儀、黃春嘉等人，向綽號「阿珠」之不詳姓名
    女子承租桃園縣桃園市○○街某處民宅三樓供作賭博場所，由郭信一出面邀集桃
    園地區富商巨賈綽號「阿明」、「包仔」、「吳董」、「饅頭」、「成」、「財
    」、「芳」等不特定人，利用星期六、日晚上七、八時起至凌晨五、六時止之時
    間，以樸克牌、籌碼、紅色「財」字牌、白色「財」字牌及玩具鈔票籌碼等作為
    賭具，經營以樸克牌賭梭哈之職業賭場，且賭客每贏得新臺幣（下同）一萬元即
    可從中抽頭三百元，竟與渠等基於共同意圖營利之犯意聯絡，於八十六年六月二
    十八日，持無線電對講機在場把風，以免遭警方查緝。嗣於八十六年七月五日下
    午三時及四時許，分別為警在桃園市○○○街九十號八樓查獲許文治、黃春嘉，
    另在桃園市○○路八七二號九樓查獲謝俊儀、甲○○等人，並扣得郭信一、許文
    治、謝俊儀、黃春嘉等人所有之無線電對講機五台、已使用過樸克牌九副、籌碼
    三盒、白色「財」字牌一百九十張、紅色「財」字牌一百八十張、一百元玩具鈔
    票籌碼一千零九十張、五百元玩具鈔票籌碼三千九百九十張、帳單一張、樸克牌
    十七副、天九牌三副、麻將牌一副、已使用過麻將牌四十個、骰子二十顆、支票
    十三張等物（郭信一、許文治、謝俊儀、黃春嘉所涉賭博、違反槍砲彈藥刀械管
    制條例、組織犯罪防制條例等案件，均經臺灣桃園地方法院八十八年度訴字第一
    四三三號案審結）。
二、甲○○所涉上開賭博案件經警於八十六年七月五日查獲後，竟為逃避刑責，乃基
    於偽造署押之犯意，於當日下午十時許，在臺北市政府警察局大安分局假冒「潘
    其生」名義應訊，訊畢並在上開警訊筆錄上偽簽「潘其生」署押乙枚、於搜索扣
    押證明筆錄上偽簽「潘其生」署押二枚，嗣於翌日（六日）下午三時十分許，在
    臺灣臺北地方法院檢察署檢察官偵訊畢時，在上開訊問筆錄上（八十六年度偵字
    第一五七五二號）偽簽「潘其生」署押乙枚，均使人誤認上開「潘其生」簽名均
    係潘其生所為，足生損害於刑事偵查、裁判之正確性及使潘其生遭受刑事訴追之
    危險性，足生損害於公眾及潘其生，嗣右開賭博案件移轉臺灣桃園地方法院檢察
    署偵辦，經將甲○○在警方所按捺之指紋卡送請內政部警政署刑事警察局鑑定比
    對後始查獲上情。
三、案經臺北市政府警察局大安分局報請臺灣臺北地方法院檢察署呈請臺灣高等法院
    檢察署令轉臺灣桃園地方法院檢察署，復經臺灣桃園地方法院檢察署呈請臺灣高
    等法院檢察署令轉臺灣屏東地方法院檢察署檢察官偵查起訴。
     理  由
一、訊據上訴人即被告就右揭冒「潘其生」之名應訊，並偽簽「潘其生」署押之事實
    坦承不諱，惟矢口否認有右揭為賭場把風之事實，辯稱：警方前往查緝時，伊正
    好去找黃春嘉，伊不知情云云。經查：
    （一）被告於右揭時、地冒「潘其生」之名應訊，並偽簽「潘其生」署押部分，
          有臺北市政府警察局大安分局警訊筆錄、搜索扣押證明筆錄及臺灣臺北地
          方法院檢察署八十六年度偵字第一五七五二號八十六年七月六日偵訊筆錄
          在卷可稽，而被告在警方所按捺之指紋卡經檢察官送請內政部警政署刑事
          警察局鑑定結果認與該局檔存被告之指紋相符，有該局鑑定書一份在卷足
          資證明。被告右揭偽造署押部分，事證明確，犯行洵堪認定。至被告在警
          方所按捺之指紋卡上關於「潘其生」之簽名，被告否認係其所為，而經本
          院以肉眼將之與被告在警訊筆錄、搜索扣押證明筆錄及偵訊筆錄上所偽簽
          之「潘其生」署押比對結果，其筆順及勾勒均不相似，故指紋卡上關於「
          潘其生」之署押應非被告所為，堪予認定。
    （二）被告於右揭時、地在郭信一、許文治、謝俊儀、黃春嘉等人所經營之職業
          賭場把風之事實，業據被告於警、偵訊時供承：「（警方在春日路八七二
          號九樓現場查獲之賭具等物）是綽號黑人（指郭信一）、蚊子（指許文治
          ）、阿煌（指謝俊儀，其冒名「蘇森煌」）等人共同所有的，他們是用來
          搞賭場用的。」、「（你是否知道郭信一、許文治、黃春嘉、蘇森煌等人
          之經濟來源？）他們都是在桃園地區經營流動賭場抽頭。」、「是在桃園
          市省立醫院後面之一民宅（龍壽街附近），我只去過一次（八十六年六月
          二十八日）。」、「在賭場外面把風及維護賭場之安全。」、「把風一次
          ，郭信一會給我和黃春嘉、蘇森煌三人各五千元。」等語明確，核與共犯
          郭信一於台灣桃園地方法院檢察署八十七年度字第一０五九號偵查時供稱
          ：
          「．．．有一次聚賭時，潘其生（即指被告）有去把風」，許文治於警訊
          時供稱：「小龍（潘其生即指被告）在場內負責把風」，黃春嘉於警訊時
          供稱：「潘其生（即指被告）擔任把風之工作」、及於台灣桃園地方法院
          檢察署八十七年度字第一０五九號偵查時供稱：「．．．我只帶他（指被
          告）去賭場一次幫忙看場子」等情節相符，並有無線電對講機五台、賭具
          樸克牌十七副、已使用過樸克牌九副、籌碼三盒、白色「財」字牌一百九
          十張、紅色「財」字牌一百八十張、一百元玩具鈔票籌碼一千零九十張、
          五百元玩具鈔票籌碼三千九百九十張及帳單一張等物扣案可憑，被告所為
          之上開否認及辯稱，顯屬卸責之詞，無可採信。其意圖營利供給賭博場所
      罪及意圖營利聚眾賭博罪，事證明確，應堪認定。
二、按連續犯之成立，除主觀上須基於一個概括之犯意外，客觀上須先後數行為，逐
    次實施而具連續性，侵害數個同性質之法益，其每一前行為與次行為，依一般社
    會健全觀念，在時間差距上，可以分開，在刑法評價上，各具獨立性，每次行為
    皆可獨立成罪，構成同一之罪名，始足當之；如數行為於同時同地或密切接近之
    時地實施，侵害同一之法益，各行為之獨立性極為薄弱，依一般社會健全觀念，
    在時間差距上，難以強行分開，在刑法評價上，以視為數個舉動之接續施行，合
    為包括之一行為予以評價，較為合理，則屬接續犯，而為包括之一罪，有最高法
    院八十六年台上字第三二九五號判例可資參照。茲本件被告為逃避刑責，先於警
    訊時冒名應訊並簽名，嗣於檢察官偵訊時，非續予冒名並偽造署押，無法遂行其
    目的，被告主觀上對於各個舉動之認知，不過為其犯罪行為之一部分，各行為之
    獨立性極為薄弱，其前後所為之四次偽造署押，係以單一犯意之數個舉動接續進
    行，以實現一個犯罪構成要件，侵害同一法益，為接續犯，應僅成立一個偽造署
    押罪名。
三、核被告所為，係犯第二百六十八條之意圖營利供給賭博場所罪、意圖營利聚眾賭
    博罪，及刑法第二百十七條第一項之偽造署押罪。就意圖營利供給賭博場所罪及
    意圖營利聚眾賭罪部分，被告與郭信一、許文治、謝俊儀、黃春嘉等人間，有犯
    意聯絡及行為分擔，為共同正犯，又被告以一行為觸犯上述二項罪名，為想像競
    合犯，應從犯罪情節較重之意圖營利聚眾賭博罪論處。且其先後偽造署押四次，
    為接續犯，僅成立一個偽造署押罪名，已如前述，公訴意旨認被告先後之偽造署
    押行為，係基於概括犯意所為，為連續犯，容屬誤會。被告所犯意圖營利聚眾賭
    博罪及偽造署押罪，犯意各別，行為互殊，罪名有異，應予分論併罰。
四、原審就被告意圖營利聚眾賭博罪部分，適用刑法第二百六十八條之規定，審酌被
    告素行，犯罪之動機、目的、犯罪所生之危害及犯罪後態度等一切情狀，量處有
    期徒刑一年二月，扣案之無線電對講機伍台、已使用過樸克牌玖副、籌碼參盒、
    白色「財」字牌壹佰玖拾張、紅色「財」字牌壹佰捌拾張、壹百元玩具鈔票籌碼
    壹仟零玖拾張、伍百元玩具鈔票籌碼參仟玖佰玖拾張、帳單壹張及樸克牌拾柒副
    均沒收。並說明扣案之支票十三張，並無證據證明為供本件犯罪所用或犯罪所得
    之物；又天九牌三副、麻將牌一副、已使用過麻將牌四十個、骰子二十顆等物，
    經共犯郭信一、許文治、謝俊儀、黃春嘉等人供稱係平日自行玩樂時使用，並無
    供本件賭博使用，且亦查無被告及上開共犯等有以天九牌、麻將牌供賭博所用之
    事證，爰不予宣告沒收，其認事用法及量刑，尚稱允當，上訴人上訴意旨指摘原
    判決冤枉伊，為無理由，應予駁回。
五、原審就被告偽造署押部分論罪科刑，固非無見，惟查，被告在警方所按捺之指紋
    卡上關於「潘其生」之簽名非被告所為，已如前述，原審依刑法第二百十九條規
    定宣告沒收，尚有未洽，上訴人上訴意旨指摘原審判決就偽造署押量刑太重，雖
    不足取，但原判決就偽造署押部分既有可議，仍無可維持，自應由本院將之連同
    其執行刑部分撤銷改判。茲審酌被告犯罪之動機、目的、犯罪後坦承部分犯行、
    犯罪後態度尚佳等一切情狀，仍如原審量處如主文第二項所示之刑，且定其應執
    行刑，臺北市政府警察局大安分局八十六年七月五日警訊筆錄偽造之「潘其生」
    簽名壹枚、搜索扣押證明筆錄上偽造之「潘其生」簽名貳枚、臺灣臺北地方法院
    檢察署八十六年度偵字第一五七五二號八十六年七月六日偵訊筆錄上偽造之「潘
    其生」簽名壹枚，均依刑法第二百十九條宣告沒收。
據上論斷，應依刑事訴訟法第三百六十八條、第三百六十九條第一項前段、第三百六
十四條、第二百九十九條第一項前段，刑法第二百十七條第一項、第五十一條第五款
、第二百十九條，罰金罰鍰提高標準條例第一條前段，判決如主文。
本案經檢察官郭振昌到庭執行職務。
中    華    民    國         九十       年      五      月    二十二    日
                              臺灣高等法院高雄分院刑事第二庭
                                  審判長法官  曾永宗
                                        法官  周賢銳
                                        法官  鄭月霞
右正本證明與原本無異。
不得上訴。
                                      書記官  唐奇燕
中    華    民    國         九十       年      五      月    二十四    日
附錄：本判決論罪科刑法條：
刑法第二百十七條第一項
偽造印章、印文或署押，足以生損害於公眾或他人者，處三年以下有期徒刑。
刑法第二百六十八條
意圖營利，供給賭博場所或聚眾賭博者，處三年以下有期徒刑，得併科三千元以下罰
金。
                        Ｈ


司法院資訊處製作；財團法人民間司法改革基金會備份。
